【裁判字號】    95,財管,30
【裁判日期】    950417
【裁判案由】    指定遺產管理人
【裁判全文】
臺灣臺南地方法院民事裁定              95年度財管字第30號
聲  請  人  華僑商業銀行股份有限公司
法定代理人  丙○○
代  理  人  丁○○
上列聲請人聲請為被繼承人乙○○選任遺產管理人事件，本院裁
定如下：
    主      文
選任財政部國有財產局臺灣南區辦事處臺南分處為被繼承人乙○
○（身分證統一編號：Ｚ000000000號）之遺產管理人。
聲請程序費用由被繼承人乙○○之遺產負擔。
    理      由
一、按繼承人均拋棄其繼承權者，準用關於無人承認繼承之規定
    ，民法第1176條第6項定有明文；又按繼承開始時，繼承人
    之有無不明，而不能依民法第1177條選定遺產管理人時，得
    由利害關係人聲請法院選任之；又按繼承人因故不能管理遺
    產，或未委任遺產管理人，被繼承人亦無遺囑指定者，得由
    利害關係人聲請法院選任遺產管理人，民法第1178條第2項
    、非訟事件法第154條第1項分別定有明文。揆諸上開規定之
    意旨，於繼承人皆拋棄其繼承權，無人繼承時，亦應許利害
    關係人聲請法院選任遺產管理人，俾為遺產之處置。
二、本件聲請意旨略稱：被繼承人乙○○（身分證統一編號：Ｚ0
    00000000號）於民國91年6月14日向聲請人借款新臺幣230萬
    元，並約定按月依年金法攤還本息，詎被繼承人乙○○於94
    年11月3日死亡，上開借款本息僅繳至94年10月2日，嗣即未
    依約給付，而乙○○之法定繼承人均於法定期間內聲明拋棄
    繼承，遺產無人管理，迄今亦無親屬會議為其選定遺產管理
    人，致聲請人之債權一直無法行使，影響聲請人權益甚鉅，
    故請求選任被繼承人乙○○之女甲○○為遺產管理人等語。
三、經查聲請人主張之上開事實，業據其提出貸款契約書影本、
    放款往來明細及計息明細資料查詢單等各2份、被繼承人乙
    ○○之除戶戶籍謄影本、民事拋棄繼承聲請狀及本院94 年
    度繼字第2104號函影本、土地及建物謄本等各1份為證，復
    經本院依職權調取本院94年度繼字第2104號卷宗核閱無誤，
    是聲請人之主張堪信為真實。又查被繼承人乙○○之繼承人
    均已聲明拋棄繼承權，而聲請人為被繼承人之債權人，故聲
    請人以利害關係人聲請選任被繼承人之遺產管理人，應屬合
    法，應予准許。
四、按公示催告期限屆滿，無繼承人承認繼承時，其遺產於清償
    債權，並交付遺贈物後，如有剩餘，歸屬國庫；又按非公用
    國有財產以財政部國有財產局為管理機關，民法第1185條、
    國有財產法第12條分別定有明文。經查本件被繼承人乙○○
    之繼承人皆已拋棄繼承權，而甲○○於本院95年4月13日調
    查庭表示：「我已經拋棄繼承了，我不太了解遺產管理人要
    怎麼作，所以我不願意擔任遺產管理人。」等語，足見渠等
    對被繼承人乙○○遺產之處置已漠不關心。又被繼承人乙○
    ○之遺產，若無人承認繼承時，將於清償債權，交付遺贈物
    後，歸屬國庫，為使被繼承人乙○○遺產之處置順利進行，
    本院認選任財政部國有財產局臺灣南區辦事處臺南分處為被
    繼承人乙○○之遺產管理人為適當。
五、依非訟事件法第157條，裁定如主文。
中    華    民    國    95    年    4     月    17    日
                        家事庭  法  官  彭 振 湘
以上正本證明與原本無異
如對本裁定抗告須於裁定送達後10日內向本院提出抗告狀，並應
繳納抗告費新臺幣1000元。
中    華    民    國    95    年    4     月    17    日
                                書記官  蕭 伊 舒


司法院資訊處製作；財團法人民間司法改革基金會備份。
